---
title: "R Notebook"
output: html_notebook
---

```{r}
plot(cars)
```

##Uji Normalitas

### Membangkitkan Data

```{r}
x <- rnorm(100,0,1)
hist(x)
```

```{r}
#data menyebar normal
qqnorm(x)
qqline(x, col=2)
```

```{r}
shapiro.test(x)
```

```{r}
#data tidak menyebar normal
chi <- rchisq(100,2,0)

#membuktikan data menyebar normal tidak
#tahapan 1: histogram
hist(chi)

#tahapan 2: qqplot
qqnorm(chi, col='red')

#tahapan 3: uji kenormalan dengan shapiro-wilk
shapiro.test(chi)
```

#

```{r}
set.seed(7)
x <- rep(seq(1,5, ), each=10)

e <- c()

for (i in 1:5) {
  e0<-rnorm(10,0,0.5*i)
  e<-c(e,e0) }
y<-15+(4*x)+e
mod<-lm(y~x)
res<-residuals(mod)
fits<-fitted(mod)
plot(fits,res)
plot(x,y)
  
  
```

```{r}
par(mfrow=c(1,2))
plot(fits, res)
plot(x, y)
```

Pola sisaan memperlihatkan adanya ketidakhomogen ragam

#power transform

dengan teknik *power transforms*, transfromasi peubah `x` dan `y` dengan *monotonic with inflection point* lalu periksa kembali pola sisaan

$X =X^{-1} = 1/

```{r}
xt<-1/x; yt<-y/x
modt<-lm(yt~xt); rest<-residuals(modt); fitst<-fitted(modt)
plot(fitst,rest); plot(xt,yt)
```
#Ilustrasi

```{r}

Data<- read.csv('https://github.com/alfanugraha/tsa-handson/raw/master/turmidity.csv', header=T, sep=',')
Turbidity<-Data$Turbidity

plotNormalHistogram(Turbidity)
```

```{r}
qqnorm(Turbidity, ylab = "Sample Quantiles for Turbidity")
qqline(Turbidity, col='red')
```

### Transformasi dengan Metode Tukey

```{r}
Transf_tukey <- transformTukey(Turbidity, plotit = F)
```

```{r}
plotNormalHistogram(Transf_tukey)
```

### Transformasi Box-Cox
```{r}
library(MASS)
#transformasi boxcox pada data tubridity
#dengan rentang nilai [-6, -5.9, ..., 5.9, 6] 
Trans_box <- boxcox(
  Turbidity ~ 1,
  lambda = seq(-6, 6, 0.1)
)
Trans_box
```

```{r}
#buat dataframe dari hasil transbox
cox <- data.frame(Trans_box$x, Trans_box$y)
cox
```

```{r}
#urutkan daframe tersebut secara menurun pada kolom y
cox2 <- cox[with(cox, order(-cox$Trans_box.y)),]
cox2
```
Dapat dilihat bahwa lambda yang memiliki nilai log-likelihood paling tinggi adalah -0.2.


```{r}
lambda <- cox2[1, "Trans_box.x"]
Trans_box_with_lambda <- (Turbidity ^ lambda -1) / lambda
plotNormalHistogram(Trans_box_with_lambda)
```

### Ilustrasi 

```{r}
boxplot(
  Turbidity ~ Location, 
  data = Data, 
  ylab="Turbidity", 
  xlab="Location")
```

```{r}
model_tubridity <- lm(Turbidity ~ Location, Data)
library(car)
Anova(model_tubridity, type="II")
```
















